臺灣桃園地方法院刑事判決　　　　　　　95年度易字第1413號
公　訴　人　台灣桃園地方法院檢察署檢察官
被　　　告　丙○○
上列被告因恐嚇案件，經檢察官提起公訴（95年度調偵字第284
號），本院判決如下：
    主  文
丙○○以脅迫使人行無義務之事，未遂，處有期徒刑參月，如易
科罰金，以銀元參佰元即新台幣玖佰元折算壹日。
    事  實
一、緣甲○○自民國93年初某日起，多次前往位於桃園縣桃園市
    火車站附近有女陪侍之某情人咖啡座內，並在該處結識店內
    女侍乙○○。於2 人熟識後，甲○○自93年4 、5 月間某日
    起至同年12月間止，共借款新臺幣（下同）85萬元予乙○○
    ，乙○○並於94年6 、7 月間自任發票人簽發本票2 張（其
    中1 張票號為TH0000000 、票面金額35萬元、另1 張票號為
    TH0000000 號、票面金額50萬元，到期日均為95年6 月30日
    ）予甲○○供作擔保。而乙○○友人丙○○知悉後，為幫乙○○取回上揭2 紙本票，即於94年9 月30日晚上約甲○○前
    往桃園市○○路甲○○住處附近土地公廟見面，並當場交付
    現金2 萬元予甲○○，且約定翌日（即10月1 日）上午7 時
    許，在桃園縣中壢市○○○街17號乙○○住處協調債務事宜
    。後甲○○於同年10月1 日上午七時許，騎乘機車至乙○○
    上揭住處巷口時，見丙○○、乙○○在該巷口處等候，因渠
    等債務協調未果，丙○○明知甲○○無交出本票之義務，竟
    向甲○○脅迫稱：只有兩條路可選，一是把乙○○之本票無
    條件還給乙○○，另一條路是不還的話要到其住處潑汽油放
    火等語，致甲○○生畏懼之心，脅迫甲○○行無義務之事，
    因甲○○發覺情況有異，當場騎乘機車離開，始未得逞。
二、案經甲○○訴由桃園縣政府警察局桃園分局報請臺灣桃園地
    方法院檢察署檢察官偵查起訴。
    理  由
一、訊據被告丙○○固坦承有於上開時間前往桃園縣中壢市○○○街17號乙○○住處巷口處洽談本票返還事宜等事實，惟矢
    口否認有恐嚇犯行，辯稱：甲○○於94年9 月30日晚上同意
    要返還本票予乙○○，於翌日上午，伊僅有向甲○○表示前
    一天晚上已經說好要還乙○○本票，為何現在出爾反爾，伊
    沒有對甲○○為上揭恐嚇之話語云云。惟查：被害人甲○○
    於94年9 月30日晚上與被告、乙○○見面，當晚被告交付2
    萬元予甲○○，並約定翌日上午在乙○○住處協調債務事宜
    ，後甲○○依約前往，而在乙○○住處巷口遇見被告、乙○○，被告即對之為上揭恐嚇之話語，致甲○○聽聞後心生畏
    懼即騎乘機車離開現場等節，迭據證人即被害人甲○○於警
    詢、偵查指述及於本院審理時證述綦詳（見94年度偵字第22
    280 號偵查卷12頁、95年度調偵字第127 號偵查卷第12頁、
    本院96年5 月17日審判筆錄），並有本票影本2 紙附卷足憑
    。而證人乙○○於偵查中證述：94年9 月30日晚上10、11時
    左右，伊與被告、甲○○有見面協調債務事宜，當時被告先
    給甲○○2 萬元是希望能多給伊一些還款之時間，當天晚上
    調解沒有成立等語（詳95年度調偵字第127 號偵查卷第4、5
    頁），從而，被害人甲○○既僅收得2 萬元，其對乙○○尚
    有83萬元之債務，且於94年9 月30日晚上調解復未成立，則
    被害人焉有願意返還本票而於翌日前往乙○○處之情事？且
    被害人甲○○於94年10月1 日上午在乙○○住處巷子遭被告
    恐嚇後騎車離去，被告即駕車載乙○○跟隨在後，後於同日
    上午8 、9 時許，乙○○復與被害人約在被害人住處附近之
    元隆汽車公司見面等節，亦據證人甲○○於警詢及本院審理
    時證述在卷，復證人即被害人之兄呂結村於偵查中證述：案
    發當天上午被害人甲○○跑回家說受到威脅，並拿了父親之
    柴刀等語（詳95年度調偵字第127 號偵查卷第12頁），從而
    ，苟非被害人甲○○遭受被告上揭之恐嚇話語，被害人甲○○何庸匆忙騎車離開現場？何以一返家後告知呂結村遭受威
    脅並拿柴刀出面解決？益徵被害人甲○○證述屬實，是被告
    上揭所辯，顯係事後卸責之詞，委無足取。本件事證明確，
    被告上揭犯行足可認定，應依法論科。
二、被告行為後，刑法業於94年2 月2 日修正公布，95年7 月1
    日起施行，其中第56條關於連續犯之規定已刪除，並修正第
    2 條、第28條、第33條、第38條、第41條、第42條、第55條
    及第74條等規定。按行為後法律有變更者，適用行為時之法
    律，但行為後之法律有利於行為人者，適用最有利於行為人
    之法律，修正後刑法第2 條第1 項定有明文。此條規定係規
    範行為後法律變更所生新舊法律比較適用之準據法，本身尚
    無新舊法比較之問題，於新法施行後，應一律適用新法第2
    條第1 項之規定，為「從舊從輕」之比較，先予敘明。經查
    ，本件被告行為後法律有變更，關於刑法第304 條之強制罪
    之法定罰金刑部分，由原定貨幣單位銀元300 元以下罰金，
    並依罰金罰鍰提高標準條例第1 條前段規定提高為10倍（提
    高後折算為新臺幣9000元以下罰金），經依修正後刑法施行
    法第1 條之1 第1 項、第2 項前段規定，修正為貨幣單位為
    新臺幣，並就所定數額提高為30倍，亦即修正為新臺幣9000
    元以下罰金；而法定罰金刑最低度部分，由修正前刑法第33
    條第5 款規定為銀元1 元以上，依罰金罰鍰提高標準條例第
    1 條前段提高為10倍（提高後折算為新臺幣30元），修正後
    刑法第33條第5 款則修正為新臺幣1000元以上，以百元計算
    ；而就易科罰金之折算標準部分，由修正前刑法第41條第1
    項前段規定（得以銀元1 元以上3 元以下折算1 日），並依
    修正前罰金罰鍰提高標準條例第2 條規定提高100 倍為銀元
    100 元以上300 元以下（即新臺幣300 元以上900 元以下）
    折算1 日，修正後刑法第41條第1 項前段則修正為得以新臺
    幣1000元、2000元或3000元折算1 日。比較行為時法與裁判
    時法，關於修正之罰金刑最高度部分，行為時法與裁判時法
    輕重相同，行為時法並無不利於被告之情形；而就修正之罰
    金刑最低度部分，行為時法較有利於被告；再就修正之易科
    罰金之折算標準部分，亦以行為時法有利於被告。經上開綜
    合比較之結果，本件自應依修正後刑法第2 條第1 項前段之
    規定，適用行為時法。
三、按被告丙○○明知告訴人甲○○並無交出本票2 紙之義務，
    竟於協調債務不成後，向甲○○脅迫稱：只有兩條路可選，
    一是把乙○○之本票無條件還給乙○○，另一條路是不還的
    話要到其住處潑汽油放火等語，致甲○○生畏懼之心，脅迫
    甲○○行無義務之事，而被告脅迫告訴人交出本票之強制行
    為，因甲○○聽聞後立即騎乘機車離開現場而未遂，核其所
    為，係犯刑法第304 條第2 項、第1 項之強制未遂罪。公訴
    人認被告所為係犯刑法第305 條之恐嚇危害安全罪云云，容
    有未洽，然因被告以脅迫使告訴人行無義務之事之犯罪事實
    ，起訴書已敘及，且基本社會事實同一，爰依法變更起訴法
    條。被告著手於強制行為之實行而不遂，依法減輕其刑。爰
    審酌被告僅因被害人與乙○○之債務糾紛，竟為上開恐嚇犯
    行，所為非是，影響社會秩序，及其犯罪之動機、手段、目
    的、所生損害、素行、犯後否認犯行等一切情狀，量處如主
    文所示之刑，並依前開說明，適用修正前刑法第41條第1 項
    前段、修正前罰金罰鍰提高標準條例第2 條規定，諭知易科
    罰金之折算標準，以示懲儆。
據上論斷，應依刑事訴訟法第299 條第1 項前段、第300 條，刑
法第2 條第1 項前段、第304 條第2 項、第1 項、第25條第2 項
、修正前刑法第41條第1 項前段，修正前罰金罰鍰提高標準條例
第2 條，刑法施行法第1 條之1 第1 項、第2 項前段，判決如主
文。
本案經檢察官薛植和到庭執行職務。
中　　華　　民　　國　　96　　年　　5 　　月　　31　　日
                      刑事第一庭  審判長法  官  曾淑華
                                        法  官  王耀興
                                        法  官  黃梅淑
以上正本證明與原本無異。
如不服本判決，應於判決送達後10日內向本院提出上訴狀（應附
繕本），上訴於臺灣高等法院。
　　　　　　　　　　　　          　　　書記官　魏里安
中　　華　　民　　國　　96　　年　　5 　　月　　31　　日
附錄本案論罪科刑法條：
中華民國刑法第304 條規定：
以強暴、脅迫使人行無義務之事或妨害人行使權利者，處3 年以
下有期徒刑、拘役或3 百元以下罰金。
前項之未遂犯罰之。
